臺灣高雄地方法院刑事判決　　　　　　　94年度易字第704 號
　　公　訴　人　臺灣高雄地方法院檢察署檢察官
　　被　　　告　丁○○
上列被告因竊盜等案件，經檢察官提起公訴（93年度偵字第2208
8、22180號），本院判決如下：
    主  文
丁○○共同連續攜帶兇器竊盜，處有期徒刑玖月。扣案Ｔ型扳手
貳支沒收。又意圖為自己不法之所有，以詐術使人將本人之物交
付，處有期徒刑貳月。應執行有期徒刑拾月。扣案Ｔ型扳手貳支
沒收。
    事  實
一、丁○○基於意圖為自己不法所有之概括犯意，先後於：（一
    ）附表編號1 之時、地，徒手竊取丙○○所有之福豐龍漁船
    上信號彈3 枚（價值約新臺幣（下同）3,600 元，下稱本件
    信號彈，所涉違反槍砲彈藥刀械管制條例罪嫌另為不起訴處
    分）。（二）附表編號2 之時、地，與姓名不詳之成年男子
    基於犯意聯絡，攜帶足以對人之生命、身體產生危害之Ｔ型
    扳手2 支，撬開車門（毀損部分未據告訴及起訴），發動引
    擎，共同竊取己○○所有之車牌號碼XB—4685號自小客車（
    價值約100,000 元，下稱本件車輛）得手。另丁○○於附表
    編號3 之時、地，明知無意支付加油費，竟基於意圖為自己
    不法所有之犯意，駕駛本件車輛搭載姓名不詳之成年男子，
    至中國石油公司鼓山三路加油站（下稱本件加油站）加油，
    致加油員戊○○陷於錯誤，誤信丁○○會如數支付加油帳單
    ，於完成加油12.93 公升（價值300 元）後，丁○○趁戊○○不注意之際，旋即駕駛本件車輛快速駛離，致本件加油站
    受有收費無著之損害。嗣於民國93年10月30日上午1 時5 分
    ，在高雄市新興區○○○路與新田路口，丁○○駕駛本件車
    輛，不慎撞上甲○○所有之檳榔攤及鐵捲門（所涉毀損罪嫌
    另為不起訴處分），經甲○○報警查獲，始悉上情。
二、案經高雄市政府警察局新興分局移送臺灣高雄地方法院檢察
    署檢察官偵查起訴。
    理  由
一、訊據被告丁○○固坦承有於附表編號1 竊取本件信號彈之事
    實，惟矢口否認有於附表編號2 、3 之時、地，竊取本件車
    輛及加油未付款之犯行，辯稱：沒有竊取本件車輛，偵查中
    會承認有在現場把風，乃因當時車禍撞到頭，有受傷，而且
    會怕，故警察問什麼就答什麼，本件車輛被竊之時，其不在
    現場。車禍發生後，其被夾在車上，戊○○係因見到照片及
    其出庭，故誤認其為駕駛本件車輛者，而庚○○係聽檳榔攤
    老闆之言，才認定其係駕駛本件車輛之人云云。經查：
（一）被告於附表編號1 之時、地，竊取本件信號彈之事實，有
      贓物認領保管收據1 紙、照片1 張在高雄市警察局新興分
      局刑事案件卷宗可證。是依前述補強證據，足資擔保被告
      於警詢、偵訊及本院審理時所為任意性之自白具有相當程
      度之真實性，而得使本院確信被告前述自白與事實相符。
      揆諸刑事訴訟法第156 條第1 項「被告之自白，非出於強
      暴、脅迫、利誘、詐欺、違法羈押或其他不正之方法，且
      與事實相符者，得為證據」及第2 項「被告之自白，不得
      作為有罪判決之唯一證據，仍應調查其他必要之證據，以
      察其是否與事實相符」規定，本院自得採為論科之依據，
      是被告有於附表編號1 之時、地，竊取本件信號彈之事實
      ，堪信為真正。
（二）被告於附表編號2 之時、地，持Ｔ型扳手2 支，竊取己○○所有之本件車輛之事實，業據證人己○○於警詢證述：
      伊於民國93年10月29日3 時40分許，發現本件車輛於附表
      編號2 之地點失竊等語（檢察官及被告對於證人己○○之
      警詢陳述，表示無意見，依刑事訴訟法第159 條之5 第2
      項規定，其警詢陳述有證據能力，見本院94年9 月27日審
      判筆錄第3 頁），此外，復有贓物認領保管單、車輛竊盜
      、車牌失竊資料個別查詢報表各1 紙在高雄市警察局新興
      分局刑事案件卷宗可證。另被告於警詢時坦承於附表編號
      2 之時、地，與姓名不詳綽號「福仔」之成年男子，持Ｔ
      型扳手竊取本件車輛等語；惟於偵查中改稱：其未下手，
      只負責把風，是「福仔」偷的，Ｔ型扳手也是他的。其竊
      取本件車輛係要試開一下，發現自己不太會開云云（見93
      年度偵字第22180 號卷第1 、2 頁）；至本院審理中，另
      辯稱：本件車輛遭竊取時，其未在場，其搭乘本件車輛時
      ，Ｔ型扳手已在車上云云。是被告於警訊時坦認不諱，且
      能將竊取本件車輛之細節詳加描述，核與被害人己○○指
      訴情節相符，並有扣案之Ｔ型扳手2 支足資佐證。雖被告
      事後翻異前詞，惟按，當事人於案發時之供述較少權衡利
      害得失或受他人干預，依經驗法則，較之事後翻異之詞為
      可信，故除可證明其更異之詞與事實相符或其初供係虛偽
      者外，自不得任意捨棄初供而不採，本件衡之被告前後所
      辯本件車輛遭竊之情節迥異，顯係臨訟編造卸飾之詞，無
      法證明與事實相符，不足採信。
（三）被告於附表編號3 之時、地，至本件加油站加油，於完成
      加油12.93 公升後，趁加油員戊○○不注意之際，未給付
      帳單，旋即駕駛本件車輛離開之事實，業據證人戊○○結
      證：當天天氣冷，被告駕駛本件車輛進來，說要加300 元
      ，加完後，油箱尚未蓋好，被告就急著踩油門離開。當時
      伊在駕駛座左後方，因為擋風玻璃反光，看不清楚坐在副
      駕駛座之人，但是駕駛本件車輛者就是被告，因臉型一樣
      。本件加油站之車道很大，被告居然要倒車才能進入加油
      車道，故認被告駕駛技術不佳（見本院94年8 月15日審判
      筆錄第3 、4 頁）。復有本件加油站發票1 紙、加油站經
      營許可執照1 紙、高雄市政府警察局新興分局指認犯罪嫌
      疑人紀錄表1 紙、照片2 張在高雄市警察局新興分局刑事
      案件卷宗可證。是本件車輛確有於附表編號3 之時、地至
      本件加油站，加油未付款之情。又證人戊○○結證本件車
      輛之駕駛人之駕車技術不佳，核與被告於偵查中自承不太
      會開車之情節相符，然一般人於加油站加油時，多直接將
      車駛入加油車道，以先行倒車再駛入加油車道之情形為特
      殊及少見，加油員對於特殊消費行為有較深刻之印象乃合
      於常情，而證人戊○○與被告並無宿怨，當無誣指陷害被
      告之理，堪認被告所辯非為本件車輛之駕駛者云云，不足
      採信。
（四）被告固辯稱：警詢所言不實在，因發生車禍頭被撞，有昏
      沈、神智不清現象，且當時會害怕，就按照警察所問的回
      答云云。惟查，業據證人即警員庚○○結證稱：被告之警
      詢筆錄由伊製作，是在被告受傷出院後才詢問被告，當時
      被告頭腦意思清楚（見本院94年9 月27日審判筆錄第3 頁
      ）。再查被告之警詢筆錄均清楚交代竊取本件信號彈、本
      件車輛及至本件加油站加油為付款之情節，然於本院審理
      時，以前揭情詞置辯，倘被告警詢自白竊取本件信號彈部
      分為真正，則同日同次之警詢供述應皆在被告意識清晰之
      狀態下為之，足認被告所辯車禍後之警詢，乃出於神智不
      清云云，不足為採。綜上，本件事證已臻明確，被告確有
      前述之竊盜、詐欺等犯行，洵堪認定，應依法論科。至於
      被告請求傳訊第一時間到現場處理之警員，證明其當時確
      係坐於副駕駛座云云，因本件事證已明，被告此舉僅係出
      於拖延訴訟之目的，無待調查之必要，附此敘明。
二、按刑法第321 條第1 項第3 款之攜帶兇器竊盜罪，係以行為
    人攜帶兇器竊盜為其加重條件，此所謂兇器，其種類並無限
    制，凡客觀上足對人之生命、身體、安全構成威脅，具有危
    險性之器械均屬之，且祇須行竊時攜帶此種具有危險性之兇
    器為已足，並不以攜帶之初有行兇之意圖為必要，故例如鐵
    鎚及鐵鑿子等為足以殺傷人生命、身體之器械，顯為具有危
    險性之兇器。又無論行為人主觀上是否旨在行兇抑僅便利行
    竊，然在客觀上僅須具有行兇之危險性，自屬兇器之一種，
    其攜帶而犯竊盜罪，應成立刑法第321 條第1 項第3 款之罪
    ，最高法院79年台上字第5253號及70年台上字第1613號判例
    參照。查被告所攜帶之Ｔ型扳手2 支，如手持以之揮刺、擊
    打，客觀上均足對人之生命、身體、安全造成威脅而具有危
    險性，足以作為兇器使用，有上揭之物扣案足稽。另被告自
    本件加油站加油後未付帳旋即駛離之行為，係以無償之手段
    ，獲得汽油之財物，此部分之犯行，應論以刑法第339 條第
    1 項之詐欺取財罪，公訴意旨認被告係犯刑法第339 條第2
    項之詐欺得利罪嫌，依前開說明，顯有誤會，惟其基本事實
    完全相同，僅係法律評價有異，本院自應予審理，並變更法
    條。是核被告所為，其上開事實（一）部分，係犯刑法第32
    0 條第1 項之竊盜罪；其上開事實（二）部分，係犯同法第
    321 條第1 項第3 款之攜帶凶器竊盜罪；上開事實（三）部
    分，係犯同法第339 條第1 項之詐欺取財罪。而被告與姓名
    不詳之成年男子就犯罪事實（二）之犯行，有犯意聯絡及行
    為分擔，為共同正犯。被告先後2 次竊盜犯行，時間緊接，
    手法相似，觸犯基本構成要件相同之罪名，顯係基於概括犯
    意反覆為之，為連續犯，而經比較被告各次犯行之結果，應
    以犯罪事實（二）所造成之危害最大，罪質亦最重，故應依
    連續犯之規定，論以該次犯行之罪，並加重其刑。被告上開
    所犯2 罪，犯意各別，行為互異，應予以分論併罰。爰審酌
    被告正值青年，竟不思勤奮努力，貢獻己力於家庭、社會，
    僅因好奇即竊取他人財物、以施詐手段加油後未付帳旋即駛
    離，對被害人財產安全、社會治安影響非輕，及其犯罪次數
    、竊得本件車輛對被害人實益影響甚大、犯罪否認犯行，未
    具有悔意，並犯罪動機、目的、手段等一切情狀，量處如主
    文所示之刑，並定其應執行刑，以示懲儆。
三、扣案之Ｔ型扳手2 支，為供被告犯罪所用之物，且係被告所
    有，業經被告於警詢時供明在卷，爰依刑法第38條第1 項第
    2 款之規定宣告沒收。
據上論斷，應依刑事訴訟法第299 條第1 項前段、第300 條，刑
法第28條、第56條、第321 條第1 項第3 款、第339 條第1 項、
第51條第5 款、第38條第1 項第2 款，罰金罰鍰提高標準條例第
1條 前段，判決如主文。
本案經檢察官乙○○到庭執行職務。
中　　華　　民　　國　　94　　年　　10　　月　　6 　　日
                  刑事第二庭  審判長法　官  邱永貴
                                    法  官  高思大
                                    法  官  何佩陵
以上正本證明與原本無異。
如不服本判決，應於判決送達後10日內，向本院提出上訴狀。
中　　華　　民　　國　　94　　年　　10　　月　　6 　　日
                                    書記官  張家瑜
附錄本案論罪科刑法條：
刑法第321 條第1 項：犯竊盜罪而有左列情形之一者，處6 月以
上、5 年以下有期徒刑：
一　於夜間侵入住宅或有人居住之建築物、船艦或隱匿其內而犯
　　之者。
二　毀越門扇、牆垣或其他安全設備而犯之者。
三　攜帶兇器而犯之者。
四　結夥三人以上而犯之者。
五　乘火災、水災或其他災害之際而犯之者。
六　在車站或埠頭而犯之者。
刑法第339 條第1 項： (普通詐欺罪)
意圖為自己或第三人不法之所有，以詐術使人將本人或第三人之
物交付者，處5 年以下有期徒刑、拘役或科或併科1000元以下罰
金。
附表
┌───┬─────┬─────────────────┐
│ 編號 │   時間   │    地                    點      │
├───┼─────┼─────────────────┤
│  一  │ 93.10.28 │高雄市旗津區大汕頭避風港          │
│      │ 上午4時  │                                  │
├───┼─────┼─────────────────┤
│  二  │ 93.10.29 │高雄市鼓山區○○○路57巷3弄36-2號 │
│      │上午3 時30│                                  │
│      │分        │                                  │
├───┼─────┼─────────────────┤
│  三  │ 93.10.29 │高雄市鼓山區○○○路5-1號         │
│      │上午3 時33│                                  │
│      │分        │                                  │
└───┴─────┴─────────────────┘
